臺灣臺中地方法院刑事判決　　　　　　　94年度訴字第2808號
公　訴　人　臺灣臺中地方法院檢察署檢察官
被　　　告　甲○○
上列被告因違反著作權法案件，經檢察官提起公訴（九十四年度
偵字第八三四四號），本院判決如下：
    主    文
甲○○連續擅自以重製之方法侵害他人之著作財產權，處拘役肆
拾伍日，如易科罰金，以佰元折算壹日。
扣案之如附表編號一、二、三、四所示之ＶＣＤ影音光碟片合計
捌片，均沒收。
    犯罪事實
一、甲○○明知如附表編號一、二、三、四所示片名「史瑞克２
    」等ＶＣＤ影音光碟片等著作物，係得利影視股份有限公司
    （下稱得利公司）及仟淇科技股份有限公司（下稱仟淇公司
    ）等公司享有著作權之視聽著作，非經著作財產權人同意或
    授權，不得擅自重製，竟仍基於擅自以重製之方法侵害他人
    之著作財產權之概括犯意，自民國九十三年十一月間某日起
    至九十四年三月間某日止，在其位於臺中縣梧棲鎮○○路七
    巷二號十二樓之三住處內，為方便其子女得於課餘閒暇之時
    觀看，乃以其自營位於臺中縣梧棲鎮○○○路二十一之一號
    「虹一影視社」店內所購買供不特定人承租所用之各該正版
    ＶＣＤ影音光碟片充作母片，再以自備之電腦燒錄機（未據
    扣案，業已損害丟棄）與空白光碟片，執行對拷燒錄之方式
    ，連續重製如附表編號一、二、三、四所示之盜版ＶＣＤ影
    音光碟片合計八片。嗣為警於九十二年五月六日十七時三十
    分許，持本院核發之搜索票，在甲○○上揭住處搜索查獲，
    並扣得如附表所示之盜版ＶＣＤ影音光碟片合計五十四片。
二、案經得利公司及仟淇公司訴請彰化縣警察局北斗分局報告臺
    灣臺中地方法院檢察署檢察官偵查起訴。
    理    由
一、按犯著作權法第九十一條第一項之罪，須告訴乃論，著作權
    法第一百條前段定有明文。查如附表編號五所示之重製影音
    光碟片合計四十六片，雖係被告甲○○所重製，然並未據各
    該著作權人依法提出告訴，且公訴意旨亦未敘及被告重製如
    附表編號五所示之影音光碟片，有侵害何著作財產權公司之
    著作財產權之舉，故附表編號五所示之重製影音光碟片部分
    ，非本院審理之範圍，先此敘明。
二、訊據被告甲○○對上揭擅自重製影音光碟之事實坦承不諱，
    核與得利公司及仟淇公司之告訴代理人許敬修、許恭誠於警
    詢指訴之情節相符（見偵查卷第三二頁至第三七頁），且有
    扣案如附表編號一、二、三、四所示ＶＣＤ影音光碟片共八
    片扣案可資佐證。又扣案如附表編號一、二、三、四所示之
    影片，分別係告訴人得利公司及仟淇公司享有著作財產權之
    視聽著作，亦有著作權證明文件附卷可參（見偵查卷第四四
    頁至第四七頁、第五四頁至第五六頁）。再扣案如附表編號
    一、二、三、四所示之光碟片，均非著作權人得利公司或仟
    淇公司所製作或授權製作之正版片，皆屬以燒錄器重製之盜
    版品等情，亦據被告陳明在卷（見本院卷第四三頁至第四四
    頁），且觀諸扣案影音光碟片之照片（見偵查卷第五七頁）
    ，該等光碟片均係由市售空白光碟片燒錄而成，其上僅以電
    腦打字製作片名之標籤以供識別，則扣案之如附表編號一、
    二、三、四所示之光碟，均係未經各該著作權人同意或授權
    燒錄之盜版影音光碟片甚明，是被告所為前開自白，核與事
    實相符，堪予採信。又按供個人或家庭為非營利之目的，在
    合理範圍內，得利用圖書館及非供公眾使用之機器重製已公
    開發表之著作；著作之合理使用，不構成著作財產權之侵害
    ，著作權法第五十一條、第六十五條第一項固分別定有明文
    ，然同法第六十五條第二項亦規定：「著作之利用是否合於
    第四十四條至第六十三條規定或其他合理使用之情形，應審
    酌一切情狀，尤應注意下列事項，以為判斷之標準︰一、利
    用之目的及性質，包括係為商業目的或非營利教育目的。二
    、著作之性質。三、所利用之質量及其在整個著作所占之比
    例。四、利用結果對著作潛在巿場與現在價值之影響。」，
    本件重製行為：(1)就利用之目的及性質而言：被告雖非直接
    供營利而為商業性使用，惟其下載之目的乃係供其子女於閒
    暇之時觀看，係為個人娛樂所用，並因此節省其應支出之購
    買正版影音光碟片費用，顯非為非營利之教育目的，而可認
    係具有商業性之娛樂目的。(2)就著作之性質而言：被告所重
    製者係屬具濃厚商業性、娛樂性之視聽影音著作。(3)就所利
    用之質量及其在整個著作所占之比例而言：被告係將該等著
    作之全部予以重製。(4)就利用結果對著作潛在巿場與現在價
    值之影響而言：因其重製行為，嗣若提供予其家屬觀賞，以
    該等影片性質上屬濃厚商業性、娛樂性者，則衡情該等家屬
    豈願再另自他處付款而觀賞，對潛在巿場與現在價值當具損
    害性，並影響著作權人之創作意願及其對市場之拓展，故本
    案被告之重製行為，尚難認於「合理使用」之範圍內。此外
    ，本件尚有本院核發之搜索票、彰化縣警察局北斗分局搜索
    扣押筆錄、扣押物品目錄表等件在卷可憑（見偵查卷第一六
    頁、第一七頁至第一九頁、第二一頁）。準此，本件事證已
    臻明確，被告違反著作權法擅自重製而侵害他人著作財產權
    之犯行洵堪認定。
三、核被告甲○○所為，係違反著作權法第九十一條第一項擅自
    以重製之方法侵害他人著作財產權罪。公訴人雖認：被告前
    揭所為，係犯修正前著作權法第九十一條第三項，意圖銷售
    或出租而擅自以重製之方法侵害他人之著作財產權罪云云。
    然被告堅詞否認其重製扣案影音光碟片係出於銷售或出租之
    意圖，辯稱：伊未曾販賣或出租該等擅自重製之盜版影片，
    伊之所以重製該等影片，單純是考慮到小孩課業繁忙，伊所
    經營之虹一影視社離家中又有一段距離，故伊挑選值得觀賞
    之影片拷貝一份存放於家中，小孩就可以自行調配時間觀看
    等語。經查：(1)本件係緣於群體工作室有限公司之代理人許
    恭誠向彰化縣警察局北斗分局舉發被告所經營之虹一影視社
    涉嫌租售群體工作室有限公司製作出品，並享有著作權之「
    霹靂布袋戲」系列之盜版影音光碟片，始由彰化縣警察局北
    斗分局提出聲請，經檢察官審查許可後，由本院核發搜索票
    執行搜索，惟群體工作室有限公司代理人許恭誠於舉發時，
    並未併同提出其向被告經營之虹一影視社承租或購得之盜版
    影音光碟片為證等情，除據證人即查獲本件之彰化縣警察局
    北斗分局警員戊○○於本院證述綦詳外（見本院卷第三八頁
    至第四０頁），亦經本院依職權調取九十四年度聲搜字第一
    七二三號卷核閱屬實，是僅以群體工作室有限公司代理人許
    恭誠於提出舉發時所指，尚難逕認被告有何銷售或出租盜版
    光碟之情事。(2)證人即本件查獲員警戊○○、乙○○復於本
    院審理時均結證稱：伊等前往被告經營之虹一影視社執行搜
    索，並未發現任何盜版影音光碟片，也沒有看到光碟片的外
    包裝或任何封裝機器或目錄，甚而盜版影音光碟之訂貨單或
    是其他訂貨的證據等犯罪事證。之後，經由被告之配偶丁○
    ○引導，至被告位於臺中縣梧棲鎮○○路七巷二號十二樓之
    三住處內搜索，始於客廳茶几下方及房間桌上扣得如附表所
    示之盜版影音光碟片，但被告住處位於大樓之頂層，顯然並
    非兼作為營業處所之用等語（見本院卷弟弟三七頁至第四二
    頁），倘被告重製扣案盜版影音光碟片果為意圖供銷售或出
    租，當不至於將該等光碟片均藏置於家中，肇致租售之不便
    甚明。(3)觀諸扣案如附表所示之影片，每片名之影片各僅有
    燒錄一套之光碟片（一般而言，一部影片含有二片光碟片）
    ，衡之常情，被告若確有銷售或出租之意，當無可能就每部
    電影影片僅重製一套之光碟片存放。(4)況本件亦查無任何如
    帳冊、出貨單及出租紀錄等積極證據足以證明被告確有販賣
    或出租該等盜版光碟片牟利，是被告此部分所為前開辯詞，
    尚堪採信。公訴人認被告所為係犯著作權法第九十一條第三
    項，意圖銷售或出租而擅自以重製於光碟之方法侵害他人之
    著作財產權罪，尚有未洽，起訴法條應予變更，應併敘明。
    另被告先後多次擅自重製之犯行，時間緊接，方法相同，犯
    罪構成要件相同，顯係基於概括犯意反覆為之，應依刑法第
    五十六條之規定論以一罪，並予加重其刑。
四、爰審酌被告甲○○平日之素行，其為圖一時之便利，而枉顧
    告訴人得利公司及仟淇公司所享有著作財產權係辛苦之智慧
    結晶，擅自重製扣案盜版影音片光碟片，攫取告訴人應得之
    著作權利益，無視政府大力宣導尊重他人智慧財產權之法令
    ，犯罪之動機、目的雖然單純，但侵害他人著作財產權，並
    擾亂市場秩序，影響我國致力保護智慧財產權之聲譽，仍值
    非難；惟衡酌被告於本件重製之盜版影音光碟片數量甚少，
    且事後坦認擅自重製罪行，態度尚屬良好及被告雖願賠償告
    訴人得利公司之損失，但因告訴人得利公司要求賠償新台幣
    五十萬元，被告認索求過高，致無法達成民事和解，業據被
    告及告訴人得利公司之代理人陳鈺主供明在卷（見本院卷第
    一六頁至第一七頁）等一切情狀，量處如主文所示之刑，並
    諭知易科罰金之折算標準。
五、至扣案如附表編號一、二、三、四所示被告甲○○擅自重製
    之影音光碟片合計八片，係屬被告所有，且為其犯著作權法
    第九十一條第一項之罪所得之物，業據被告陳明在卷（見本
    院卷第四三頁），爰依著作權法第九十八條之規定，併為沒
    收之諭知。另被告燒錄扣案盜版影音光碟片所使用之電腦主
    機一台，固係其所有供為本件重製犯行所用之物，但並未經
    扣案，被告且於本院陳稱該電腦業已損壞丟棄滅失（見本院
    卷第四三頁），自不併同宣告沒收。至如附表編號五所示之
    盜版影音光碟片合計四十六片，雖係被告所重製，然並未據
    各該著作權人合法提出告訴，自難以著作權法第九十一條第
    一項之擅自以重製之方法侵害他人之著作財產權罪相繩，業
    見前述，準此，亦難依著作權法第九十八條規定予以諭知沒
    收，均附此敘明。
據上論斷，應依刑事訴訟法第二百九十九條第一項前段、第三百
條，著作權法第九十一條第一項、第九十八條，刑法第十一條、
第五十六條、第四十一條第一項前段，罰金罰鍰提高標準條例第
二條，判決如主文。
本案經檢察官丙○○到庭執行職務。
中　　華　　民　　國　　94　　年　　11　　月　　18　　日
                  刑事第四庭  審判長法  官  劉錫賢
                                    法  官  陳如玲
                                    法  官  陳思成
上正本證明與原本無異。
如不服本判決，應於送達後十日內向本院提出上訴狀（須附繕
本），上訴於臺灣高等法院臺中分院。
                                    書記官  王嘉麒
中　　華　　民　　國　　94　　年　　11　　月　　18　　日
附錄論罪科刑法條
著作權法第九十一條
擅自以重製之方法侵害他人之著作財產權者，處三年以下有期徒
刑、拘役，或科或併科新臺幣七十五萬元以下罰金。
意圖銷售或出租而擅自以重製之方法侵害他人之著作財產權者，
處六月以上五年以下有期徒刑，得併科新臺幣二十萬元以上二百
萬元以下罰金。
以重製於光碟之方法犯前項之罪者，處六月以上五年以下有期徒
刑，得併科新臺幣五十萬元以上五百萬元以下罰金。
著作僅供個人參考或合理使用者，不構成著作權侵害。
附表：
┌──┬──────┬──────────┬─────┐
│編號│品名        │權利人              │數量      │
├──┼──────┼──────────┼─────┤
│一  │史瑞克２    │得利影視股份有限公司│二        │
├──┼──────┼──────────┼─────┤
│二  │記憶裂痕    │得利影視股份有限公司│二        │
├──┼──────┼──────────┼─────┤
│三  │計程車女王３│得利影視股份有限公司│二        │
├──┼──────┼──────────┼─────┤
│四  │江湖        │仟淇科技股份有限公司│二        │
├──┼──────┼──────────┼─────┤
│五  │其他        │不詳（此部份未經著作│四六      │
│    │            │權人告訴）          │          │
├──┼──────┼──────────┼─────┤
│    │共計        │                    │五四      │
└──┴──────┴──────────┴─────┘
